臺灣桃園地方法院刑事判決
                                     110年度訴字第1221號
公  訴  人  臺灣桃園地方檢察署檢察官 
被      告  葉時成


指定辯護人  本院公設辯護人 廖彥傑
上列被告因毒品危害防制條例案件，經檢察官提起公訴（110年
度偵字第15679號），本院判決如下：
    主  文
葉時成共同販賣第三級毒品未遂，處有期徒刑貳年。緩刑伍年，
緩刑期間付保護管束，並應於判決確定之日起參年內，向檢察官
指定之政府機關、政府機構、行政法人、社區或其他符合公益目
的之機構或團體提供壹佰貳拾小時之義務勞務暨接受法治教育課
程伍場次。扣案如附表編號一所示之毒品沒收。未扣案如附表編
號二之手機壹隻沒收，於全部或一部不能沒收或不宜執行沒收時
，追徵其價額。
    事  實
葉時成明知4-甲基甲基卡西酮，係毒品危害防制條例第2條第2項
第3 款所列管之第三級毒品，非經許可，不得販賣及持有，竟共
同基於販賣第三級毒品以牟利之犯意聯絡，於民國110 年4 月11
日，在不詳地點，由真實姓名、年籍不詳通訊軟體TWITTER （下
稱推特）暱稱「Hong nb 」之成年人，於推特上發佈「1 ：500
買4 送1 我的裝備絕對屌需要的私訊」之廣告貼文，經桃園市政
府警察局中壢員警網路巡邏察覺有異，便與「Hong nb 」聯繫，
進而交換通訊軟體WECHAT（下稱微信）聯絡方式，同日喬裝員警
透過微信，與真實姓名、年籍不詳微信暱稱「Zhen hong 」之成
年人聯繫，約定以新臺幣（下同）2,000 元購買第三級毒品咖啡
包5 包，並相約在桃園市○○區○○○街00號前交易。同日約17時至1
8時間某時許，葉時成使用手機接獲上游以手機通訊軟體Telegra
m告知約定之時、地及交易內容，葉時成遂於同日20時29分許，
抵達桃園市○○區○○○街00號前，欲與喬裝員警進行上開交易之際
，旋因喬裝員警當場表明警察身分遭查獲而未遂，並扣得如附表
所示之物。
    理  由
一、程序事項
（一）本院以下所引用被告以外之人於審判外之陳述，檢察官、
      被告及其辯護人於本院準備程序及審判期日中，均同意有
      證據能力或未對於其證據能力聲明異議，而視為同意該等
      證據具有證據能力，且本院審酌各該證據資料製作時之情
      況，亦無違法不當或證明力明顯過低之瑕疵，以之作為證
      據應屬適當，依刑事訴訟法第159 條之5 規定，認該等證
      據均具證據能力。
（二）本判決所引用之非供述證據部分，與本案均有關聯性，亦
      無證據證明係實施刑事訴訟程序之公務員以不法方式所取
      得，依刑事訴訟法第158 條之4 之反面解釋，當有證據能
      力，本院復於審理時，提示並告以要旨，使檢察官、被告
      極其辯護人充分表示意見，自得為證據使用。
二、認定事實之依據及證據上揭犯罪事實，業據被告葉時成於偵
    訊、本院審理時均坦承不諱（見偵字卷第118 頁、本院訴字
    卷第頁），並有警員職務報告、刑案現場照片、手機翻拍照
    片、扣押物品照片在卷可稽（見偵字卷第37頁、第81頁至第
    100 頁），且有如附表所示之扣案物於案可參，其中附表編
    號一所示之扣案毒品咖啡5 包，經送鑑定後結果呈現4-甲基
    甲基卡西酮，有如備註欄之鑑定書在卷足，足認被告上開任
    意性自白與事實相符，應堪採信。另被告於偵查時自陳：「
    一包回200 元，其他賺的就是自己的」等語（見偵卷第118 
    頁），足見被告確有藉由本次販賣毒品咖啡包獲利之意，主
    觀具營利意圖亦可認定。被告之犯行堪以認定，應予依法論
    科。
三、論罪科刑
（一）按刑法上所謂陷害教唆，係指行為人原無犯罪的意思，純
      因具有司法警察權者的設計誘陷，以唆使其萌生犯意，待
      其形式上符合著手於犯罪行為的實行時，再予逮捕者而言
      。此種「陷害教唆」，因行為人原無犯罪的意思，具有司
      法警察權者復伺機逮捕，係以不正當手段入人於罪，尚難
      遽認被陷害教唆者成立犯罪。至於刑事偵查技術上所謂的
      「釣魚」者，則指對於原已犯罪或具有犯罪故意的人，司
      法警察於獲悉後為取得證據，以設計引誘的方式，佯與之
      為對合行為，使其暴露犯罪事證，待其著手於犯罪行為的
      實行時，予以逮捕、偵辦者而言。此種「釣魚」，因屬偵
      查犯罪技巧的範疇，並未違反憲法對於基本人權的保障，
      且於公共利益的維護有其必要性，故所蒐集的證據資料，
      自可具有證據能力；從而，因犯罪行為人主觀上原即有犯
      罪的意思，倘客觀上又已著手於犯罪行為之實行時，自得
      成立未遂犯，要與「陷害教唆」情形迥然有別（最高法院
      107 年度台上字第987 號判決意旨參照）。
（二）次按所謂販賣行為，須有營利之意思，方足構成。刑罰法
      律所規定之販賣罪，類皆為⑴意圖營利而販入，⑵意圖利而
      販入並賣出，⑶基於販入以外之其他原因而持有，嗣意圖
      營利而賣出等類型。從行為階段理論立場，意圖營利而販
      入，即為前述⑴、⑵販賣罪之著手，至於⑶之情形則以另行
      起意販賣，向外求售或供買方看貨或與之議價時，或其他
      實行犯意之行為者，為其罪之著手。而販賣行為之完成與
      否，則賴標的物之是否交付作為既、未遂之標準。行為人
      持有毒品之目的，既在於販賣，不論係出於原始持有之目
      的，抑或初非以營利之目的而持有，嗣變更犯意，意圖販
      賣繼續持有，均與意圖販賣而持有毒品罪之要件該當，且
      與販賣罪有法條競合之適用，並擇販賣罪處罰，該意圖販
      賣而持有僅不另論罪而已，並非不處罰。此觀販賣、運輸
      、轉讓、施用毒品，其持有之低度行為均為販賣之高度行
      為所吸收，不另論罪，為實務上確信之見解，意圖販賣而
      持有毒品罪，基本行為仍係持有，意圖販賣為加重要件，
      與販賣罪競合時，難認應排除上開法條競合之適用（最高
      法院101 年度第10次刑事庭會議意旨可資參照）。查本案
      員警雖係欲誘捕被告，而無實際與被告交易之真意，然依
      上開決議意旨，本案共犯「Hong nb 」於推特散布犯毒訊
      息而向外求售，並與員警喬裝之買方議價時，即屬實行犯
      意之行為，被告之行為已該當販賣行為之著手，而所販賣
      毒品尚未交付即遭逮捕則屬販賣未遂。
（三）復按4-甲基甲基卡西酮係毒品危害防制條例第2 條第2 項
      第3 款所定之第三級毒品，依法不得販賣。核被告所為，
      係犯毒品危害防制條例第4 條第6 項、第3 項之販賣第三
      級毒品未遂罪。而被告意圖販賣而持有第三級毒品之低度
      行為，為販賣之高度行為所吸收，不另論罪。
（四）另我國實務被告行為同時該當毒品危害防制條例與藥事法
      時，認係屬同一犯罪行為而同時有二種法律可資處罰之法
      規競合情形，而應依「重法優於輕法」之法理處理（最高
      法院109 年度台上大字第1089號裁定意旨參照），公訴意
      旨另認被告之行為亦成立藥事法第83條第4 項、第1 項之
      販賣偽藥未遂罪，且應屬想像競合關係，顯與前開實務見
      解之意旨相違，容有誤會，應與敘明。
（五）被告就本案販賣毒品之犯行，與真實姓名、年籍不詳推特
      暱稱「Hong nb 」及微信暱稱「Zhen hong 」之成年人，
      有犯意聯絡與行為分擔，為共同正犯。
（六）被告已著手於販賣第三級毒品行為之實行，然因購毒者並
      無購毒之真意而未遂，爰依刑法第25條第2 項，按既遂犯
      之刑減輕之。又被告就本案犯行，於偵查及審判中均自白
      ，應依毒品危害防制條例第17條第2 項，減輕其刑，並依
      刑法第70條遞減之。
（七）又被告於偵查與本院審理中均自白，應依毒品危害防制條
      例第17條第2項規定，依法遞減輕其刑。又被告於警詢時
      雖曾供述其毒品共犯為葉宸駿等人，惟依桃園市政府警察
      局中壢分局110年11月26日函文可知，本件迄未因被告之
      供述而查獲上游或共犯之情，被告尚無毒品危害防制條例
      第17條第1項規定之適用。
（八）爰審酌被告無視政府嚴禁毒品之禁令，在透過向不特定多
      數人發送簡訊之方式販賣第三級毒品，如此行為實助長毒
      品氾濫風氣，戕害他人身心健康甚鉅，惟念被告自始坦承
      犯行，態度尚可，另衡酌欲販賣之數量、金額及販賣之毒
      品復因本案遭查獲而未流通至市面等情，兼衡被告本件遭
      警方查獲之毒品數量、教育智識程度、家庭經濟狀況及本
      案犯罪之動機、手段等一切情狀，量處如主文所示之刑，
      以資懲儆。
（九）被告未曾因故意犯罪受有期徒刑以上刑之宣告，有臺灣高
      等法院被告前案紀錄表可證，其於行為時年輕識淺，犯後
      於偵、審中均曾自白犯行，尚有悔意，係在宸暘工程行工
      作，有在職證明書一紙在卷可參，有正當職業，經此刑之
      宣告之教訓，當知所警惕，而無再犯之虞，所宣告之刑，
      以暫不執行為適當，併予宣告緩刑5年，並依刑法第74條
      第2項第5款、第8款規定，諭知其應於判決確定之日起3 
      年內，向檢察官指定之政府機關、政府機構、行政法人、
      社區或其他符合公益目的之機構或團體提供120小時之義
      務勞務，暨接受法治教育課程5場次，以導正其錯誤行為
      與觀念，以勵自新。另依刑法第93條第1項第2款規定，諭
      知於緩刑期間付保護管束。
四、沒收
（一）按毒品危害防制條例第18條第1 項後段規定查獲之第三、
      四級毒品，無正當理由而擅自持有者，沒入銷燬之；此應
      沒入銷燬之毒品，專指查獲施用或持有（未成罪）之第三
      、四級毒品而言；倘屬同條例相關法條明文規定處罰之犯
      罪行為，即非該條項應依行政程序沒入銷燬之範圍；再同
      條例對於查獲之製造、運輸、販賣、意圖販賣而持有、以
      非法方法使人施用、引誘他人施用及轉讓、持有一定數量
      以上第三、四級毒品之沒收，並無特別規定，如其行為已
      構成犯罪，則該毒品即屬不受法律保護之違禁物，應回歸
      刑法之適用（最高法院98年度台上字第2889號、99年度台
      上字第2733號判決意旨參照）。
（二）經查，扣案如附表編號一所示毒品咖啡包5 包，均係被告
      於本案販賣之第三級毒品，而販賣第三級毒品之行為既係
      毒品危害防制條例明文規定處罰之犯罪行為，揆諸前揭說
      明，毒品咖啡包5 包即均屬違禁物，應依刑法第38條第1 
      項之規定，均諭知沒收。另用以盛裝上開毒品之包裝袋，
      因無法於與毒品完全析離，亦予沒收。至鑑驗用罄毒品之
      部分，因已滅失不復存在，爰不再為沒收之諭知。
（三）未扣案如附表編號二所示之手機1 支，屬被告販賣毒品聯
      繫所用之犯罪工具，此經被告於偵查及審理時自陳於卷，
      自應依毒品危害防制條例第19條第1 項沒收，並依刑法第
      38條第4 項規定於全部或一部不能沒收時，追徵其價額。
據上論斷，應依刑事訴訟法第299 條第1 項前段，毒品危害防制
條例第4 條第6 項、第3 項、第17條第2 項、第19條第1 項，刑
法第11條、第28條、第25條第2 項、第74條第1 項第1 款、第2 
項第5 款、第8 款、第93條第1 項第2 款、第38條第1 項、第38
條第4項，判決如主文。
本案經檢察官孫瑋彤提起公訴，檢察官朱秀晴到庭執行職務。
中    華    民    國   111    年　　8　　月　　 17　　日
                  刑事第三庭  審判長法  官  謝順輝
                                    法  官  陳柏嘉
                                    法　官　林莆晉
以上正本證明與原本無異。
如不服本判決應於收受判決後20日內向本院提出上訴書狀，並應
敘述具體理由。其未敘述上訴理由者，應於上訴期間屆滿後20日
內向本院補提理由書（均須按他造當事人之人數附繕本）「切勿
逕送上級法院」。 
 　　　　　　　　     　　　　　　　書記官　王震惟
中　　華　　民　　國　　111 　年　　8 　　月　　18　　日
附錄本案論罪科刑法條
毒品危害防制條例第4條
製造、運輸、販賣第一級毒品者，處死刑或無期徒刑；處無期徒
刑者，得併科新臺幣3千萬元以下罰金。
製造、運輸、販賣第二級毒品者，處無期徒刑或10年以上有期徒
刑，得併科新臺幣1千5百萬元以下罰金。
製造、運輸、販賣第三級毒品者，處7年以上有期徒刑，得併科
新臺幣1千萬元以下罰金。
製造、運輸、販賣第四級毒品者，處5年以上12年以下有期徒刑
，得併科新臺幣5百萬元以下罰金。
製造、運輸、販賣專供製造或施用毒品之器具者，處1年以上7年
以下有期徒刑，得併科新臺幣1百50萬元以下罰金。
前五項之未遂犯罰之。
附表
編號 物品名稱 備註  1 毒品咖啡包5 包（含4-甲基甲基卡西酮） 臺北榮民總醫院毒品成分鑑定書（見偵卷第151頁  2 手機一支